【裁判字號】    88,交上訴,134
【裁判日期】    890118
【裁判案由】    過失致死
【裁判全文】
臺灣高等法院刑事判決                  八十八年度交上訴字第一三四號
    上  訴  人
    即  被  告  乙○○
右上訴人，因過失致死案件，不服臺灣基隆地方法院八十八年度交訴字第五號，中華
民國八十八年十月二十九日第一審判決（起訴案號：臺灣基隆地方法院檢察署八十七
年度偵字第三五七三號）提起上訴，本院判決如左：
    主      文
上訴駁回。
    事      實
一、乙○○係興邦建設實業股份公司之大貨車司機，為從事駕駛業務之人，於民國八
    十六年九月二十四日十六時四十五分許，駕駛上開公司車號ＱＰ─五六六號水泥
    預拌車，沿基隆市○○○路由基隆往台北縣瑞芳鎮方向行駛，途經該路丸宏冷凍
    廠前，原應注意大型汽車在雙向四車道行駛時，除超越同一車道之前車或準備左
    轉彎外，均不得在內側車道行駛；又除準備停車或臨時停車外，不得駛出路面或
    跨越兩條車道行駛，且依當時天氣晴朗、光線充足、路面狀況良好、無障礙物等
    情形又無不能注意之情形，竟仍疏於注意，行駛水泥預拌車於內側車道，並將該
    車右側車輪跨越內、外車道行駛，當時適有王憶豐亦疏未注意無照騎乘車號ＦＬ
    Ｈ─九五五號重型機車同向行駛於彎道繪有減速標線路段之外側車道未減速慢行
    ，因不明原因失控滑倒，致人車倒地分離，王憶豐在外側車道為水泥預拌車右後
    輪撞擊並拖行長達九‧二公尺，終因右側胸部重挫傷、三至八肋骨骨折、創傷性
    血氣胸，於送醫途中傷重不治死亡。乙○○於肇事後，協助將傷者送醫，且於有
    偵查犯罪職權之機關尚不知何人為肇事者前，即主動向到場處理之警員陳和成表
    明其係肇事者並陳述肇事之經過，自首而接受裁判。
二、案經甲○○告訴暨基隆市警察局第二分局報請台灣基隆地方法院檢察署檢察官相
    驗後自動檢舉偵查起訴。
    理      由
一、訊據上訴人即被告乙○○固供承於右揭時地駕車發生車禍致被害人王憶豐死亡之
    事實，核與證人陳和成證述之情節相符，並有道路交通事故調查報告表一紙及現
    場照片十五張在卷可稽。且被害人王憶豐確因本件車禍致右側胸部重挫傷、三至
    八肋骨骨折、創傷性血氣胸死亡，業經台灣基隆地方法院檢察署檢察官督同法醫
    師相驗明確，有相驗屍體證明書、驗斷書及勘驗筆錄在卷可憑。雖被告辯稱其所
    駕駛之水泥預拌車於內車道行駛，並無跨車道行駛之情形只是後車輪壓到台線，
    且事前其於照後鏡內並未見到被害人王憶豐之機車，應係被害人失控滑倒後撞擊
    被告之車而死亡，本件車禍伊並無過失云云。惟查被告於原審審理時自承其於車
    禍發生前一直於內線車道行駛並未變換車道，聽見碰撞聲後未馬上停車，而是緩
    緩前進後再往左停於中線位置，而依警繪現場圖及照片所示，車禍發生後被告之
    水泥預拌車車頭朝東北方向斜停在肇事處往瑞芳方向內側車道上，左側輪胎正壓
    及路中分向限制線，右前後輪南距車道線分為一˙四五、一˙三五公尺，而被害
    人之機車斜停於被告車後八公尺，路面有一長九˙二公尺之藍色衣服拖地痕，起
    點位於外側車道上，終點處即為機車右後輪之內線車道上，被害人倒臥之地點位
    於內外側車道中線上，血跡在內線車道上，距離內外車道分道線四十八公分，被
    告之右後車輪上有被害人之衣服碎片等情，亦有台灣基隆地方法院檢察署檢察官
    勘驗筆錄及現場照片（編號７）可稽。顯然被告行經肇事地點有跨越內、外車道
    行駛之情形，是本件車禍係因被告違規行駛於內側車道並跨車道行駛為肇事之原
    因，足堪認定。
二、按汽車在雙向四車道行駛時，大型汽車除超越同一車道之前車或準備左轉彎外，
    均不得在內側車道行駛；又除準備停車或臨時停車外，不得駛出路面或跨越兩條
    車道行駛，道路交通安全規則第九十八條第一項第一款、第五款分別定有明文。
    被告乙○○為職業駕駛人，自應注意上述道路交通安全規則之規定，且依當時之
    情形並無不能注意之情事，竟疏未注意上開規定而行駛於內側車道且將右側車身
    跨越內、外側車道行駛，以致王憶豐騎乘機車倒地後，遭水泥預拌車右後輪撞擊
    並拖行長達九˙二公尺而死亡，被告之行為自有過失。且本件車禍經送台灣省基
    宜區車輛行車事故鑑定委員會鑑定之結果，亦持相同看法，認被告實有跨車道行
    駛之情形，亦有該鑑定委員會所具之分析意見書一份附卷可稽（見相驗卷第三七
    至第三九頁），益證被告之行為有過失，至台灣省車輛行車事故覆議鑑定委員會
    覆議意見書因未注意被告有違反上述道路交通安全規則之規定而認定被告無肇事
    因素，（見相驗卷第四七至四八頁）自不能據為被告之為無過失之有利證據，被
    告所辯委無可採。又本件被害人之死亡，既係因被告之前開過失行為所致，則被
    告之過失行為與被害人之死亡間，亦具有相當因果關係。雖然被害人王憶豐無照
    駕駛重機車，行經彎道繪有減速標線路段未減速慢行，且因不明原因失控滑倒，
    就本件事故之發生亦有顯著之過失亦有上開覆議意見書可稽，惟其疏失係與被告
    之過失併合為本件車禍發生之原因，尚無從因此解免被告全部之過失責任，是被
    告之犯罪事證已臻明確，犯行洵堪認定。
三、查被告乙○○係興邦建設實業股份公司之大貨車司機，為被告所是認（見原審卷
    第五七、五八頁，本院八十九年一月五日、一月十一日筆錄），為從事駕駛業務
    之人，核其因業務上之過失致人於死所為，係犯刑法第二百七十六條第二項之業
    務過失致死罪。查被告於肇事後，有偵查犯罪職權之機關尚不知何人為肇事者前
    ，即主動向到場處理之警員表明其為肇事者及陳述肇事之經過，並接受裁判等情
    ，業據證人即警員陳和成於原審到庭結證明確（原審卷第八六頁），核與自首條
    件相符，應依法減輕其刑。原審本同上之見解，適用刑法第二百七十六條第二項
    、第六十二條前段、罰金罰鍰提高標準條例第一條前段，審酌被告之品行，純因
    一時疏忽致發生車禍而造成被害人死亡，肇事後除由保險公司賠償被害人家屬新
    台幣一百二十萬元外，尚未與被害人家屬成立和解，賠償損害，且未對被害人家
    屬表示道歉，業據告訴人甲○○到庭供述在卷，（本院八十九年一月五日、一月
    十一日筆錄）及其他一切情狀，量處有期徒刑一年，認事用法均無不合，量刑亦
    無不當，被告上訴意旨以量刑太重指摘原判決不當為無理由，應予駁回。
四、據上論斷，應依刑事訴訟法第三百六十八條判決如主文。
本案經檢察官鄭龍照到庭執行職務。
中     華     民     國    八十九   年      一        月      十八      日
                             臺灣高等法院刑事第十庭
                                 審判長法  官  楊  貴  志
                                       法  官
                                       法  官  溫  耀  源
右正本證明與原本無異。
如不服本判決應於收受送達後十日內向本院提出上訴書狀，其未敘述上訴之理由者並
得於提起上訴後十日內向本院補提理由書（均須按他造當事人之人數附繕本）。
                                       書記官  沈  秀  容
中    華    民    國    八十九    年      一        月       十九       日
附錄：本案論罪科刑法條全文
刑法第二百七十六條第二項
從事業務之人，因業務上之過失犯前項之罪者，處五年以下有期徒刑或拘役，得併科
三千元以下罰金。


司法院資訊處製作；財團法人民間司法改革基金會備份。
